【裁判字號】    99,訴,423
【裁判日期】    990609
【裁判案由】    偽證
【裁判全文】
臺灣屏東地方法院刑事判決               99年度訴字第423號
公  訴  人  臺灣屏東地方法院檢察署檢察官
被      告  甲○○
上列被告因偽證案件，經檢察官提起公訴（99年度偵字第3531號
），被告於本院準備程序就被訴事實為有罪之陳述，經合議庭裁
定由受命法官獨任進行簡式審判程序，並判決如下：
    主  文
甲○○犯偽證罪，處有期徒刑肆月，減為有期徒刑貳月。
    事  實
一、甲○○係屏東縣枋山鄉鄉民代表第四選區之選民，明知該選
    區鄉民代表候選人溫士源，並無於民國95年6 月2 日晚間某
    時許，在溫士源位於屏東縣楓港大廟前之競選總部內，期約
    以每票新臺幣（下同）2,000 元之代價請甲○○幫忙拉票，
    並於投票後再向溫士源領取前開金額之事實，竟基於偽證之
    犯意，於95年6 月10日20時42分許，在臺灣屏東地方法院檢
    察署95年度選偵字第58號案件以證人身分接受檢察官訊問時
    ，就溫士源有無向其期約賄選之於案情有重要關係事項，供
    前具結而虛偽證稱：「溫士源也是叫我拉票，說一票二千元
    ，投完票再找他拿錢，但我投完票就被警察查獲，沒有領到
    錢。溫士源是總部成立後第二天晚上我去他總部他跟我講的
    ，當時只有我們二人，總部地點是在楓港的大廟前面，他是
    第一參選」云云，而妨害檢察官對該案件偵查之正確性。嗣
    甲○○在有偵查犯罪職權之機關或公務員發覺其上開偽證犯
    行前，即於95年6 月15日15時20分許具狀並親自至臺灣屏東
    地方法院檢察署向內勤檢察官坦承上開情節係其虛構而自首
    ，進而接受裁判；溫士源所涉違反公職人員選舉罷免法之案
    件，則於98年4 月28日經同署檢察官以95年度選偵字第58號
    、第59號、第60號為不起訴處分確定。
二、案經臺灣屏東地方法院檢察署檢察官自動檢舉偵查起訴。
    理  由
一、按簡式審判程式之證據調查，不受刑事訴訟法第159 條第1
    項所定：「被告以外之人於審判外之言詞或書面陳述，不得
    作為證據。」之限制，此見同法第273 條之2 規定甚明。是
    本判決下列所引用之被告以外之人於審判外所為之陳述，依
    前揭法律規定，均得作為證據，先予敘明。
二、上開犯罪事實，業據被告甲○○坦承不諱，並有臺灣屏東地
    方法院檢察署95年度選偵字第58號案件95年6 月10日訊問筆
    錄及證人結文各1 份（見該偵卷第6 至10頁）、被告於該偵
    查案件中歷次警詢、偵訊筆錄（見該偵卷第19至21頁、第34
    至37頁、第78至79頁、第116 至117 頁）可資佐證，俱徵被
    告前揭不利於己之自白與事實相符，本案事證明確，其犯行
    洵堪認定，應依法論科。
三、核被告所為，係犯刑法第168 條證人於檢察官偵查時，於案
    情有重要關係之事項，供前具結而為虛偽陳述之偽證罪。被
    告於所虛偽陳述之案件裁判確定前自白，應依刑法第172 條
    規定減輕其刑。又查被告行為後，於95年7 月1 日施行之修
    正後刑法第62條前段關於自首之規定，乃由修正前之「減輕
    其刑」，改為「得減輕其刑」，比較新舊法結果，應以修正
    前之規定較有利於被告；則被告於95年6 月10日為偽證犯行
    後，即於95年6 月15日具狀並親自至臺灣屏東地方法院檢察
    署向內勤檢察官坦承其日前之證述係己所虛構，有陳明狀、
    臺灣屏東地方法院檢察署刑事案件自首單、該署檢察官訊問
    筆錄各1 份在卷可稽（見該署95年度選偵字第58號卷第13至
    17頁），是被告上開犯行於未為有偵查權限之機關或公務員
    知悉前，即向該管公務員自承犯罪，嗣並接受裁判，乃該當
    自首之要件，爰依修正前刑法第62條前段之規定遞減輕其刑
    。爰審酌被告有竊盜、傷害等前科，素行難謂良好，本件無
    端於偵查中虛偽指述溫士源向其期約賄選，致溫士源於95年
    6 月11日因涉嫌違反公職人員選舉罷免法案件經臺灣屏東地
    方法院檢察署檢察官向本院聲請羈押獲准，至同年月30日始
    由同署檢察官聲請撤銷羈押而釋放等情，有該署檢察官95年
    度聲押字第153 號羈押聲請書、95年度選偵字第58號聲請書
    、本院95年度聲羈字第152 號押票各1 份在卷可佐（見臺灣
    屏東地方法院檢察署95年度選偵字第59號卷第14、15、19頁
    、同署95年度選偵字第58號卷第106 頁），其所為不啻妨害
    國家偵查犯罪之正確性，造成司法資源浪費，影響司法威信
    ，更侵害溫士源之名譽權及人身自由權，實應予非難，惟念
    及其犯後已坦認犯行，態度尚佳，暨其犯罪之手段、生活狀
    況、智識程度等一切情狀，量處如主文所示之刑。又被告本
    件犯罪時間係在96年4 月24日之前，無中華民國九十六年罪
    犯減刑條例第3 條、第5 條所定不得減刑之情形，爰依同條
    例第2 條第1 項第3 款減其宣告刑二分之一。
據上論斷，應依刑事訴訟法第273 條之1 第1 項、第299 條第1
項前段，刑法第2 條第1 項前段、第168 條、第172 條、95年7
月1 日修正施行前刑法第62條前段，中華民國九十六年罪犯減刑
條例第2 條第1 項第3 款、第7 條，判決如主文。
本案經檢察官潘國威到庭執行職務。
中    華    民    國    99    年    6     月    9     日
                  刑事第三庭  法  官  李珮妤
以上正本證明與原本無異。
如不服本判決應於收受判決後10日內向本院提出上訴書狀，並應
敘述具體理由；其未敘述上訴理由者，應於上訴期間屆滿後20日
內向本院補提理由書（均須按他造當事人之人數附繕本）「切勿
逕送上級法院」。
中    華    民    國    99    年    6     月    9     日
                              書記官  劉淑蓉
附錄本案論罪科刑法條：
中華民國刑法第168條
於執行審判職務之公署審判時，或於檢察官偵查時，證人、鑑定
人、通譯於案情有重要關係之事項，供前或供後具結，而為虛偽
陳述者，處7 年以下有期徒刑。

司法院資訊處製作；財團法人民間司法改革基金會備份。
